【裁判字號】    97,上訴,1012
【裁判日期】    970702
【裁判案由】    違反毒品危害防制條例
【裁判全文】
臺灣高等法院高雄分院刑事判決        97年度上訴字第1012號
上  訴  人
即  被  告  甲○○
上列上訴人因違反毒品危害防制條例案件，不服臺灣屏東地方法
院97年度訴字第160 、512 號中華民國97年4 月23日第一審判決
（起訴案號：臺灣屏東地方法院檢察署96年度毒偵字第2516號，
及於原審97年4 月9 日審判期日以言詞追加起訴），提起上訴，
本院判決如下：
    主  文
原判決撤銷。
甲○○施用第一級毒品，累犯，處有期徒刑壹年，扣案如附表編
號一、二、三、五所示之物，均沒收銷燬之；又施用第一級毒品
，累犯，處有期徒刑捌月，扣案扣附表編號一、二、四、五所示
之物，均沒收銷燬之。應執行有期徒刑壹年肆月，扣案如附表所
示之物，均沒收銷燬之。
    事  實
一、甲○○前於民國85年間因違反肅清煙毒條例等案件，經本院
    以85年度上訴字第1610號判決，判處有期徒刑3 年2 月確定
    ；同年又因違反肅清煙毒條例案件，經本院以86年度上訴字
    第1010號判決，判處有期徒刑4 年確定；復於86年間因違反
    麻醉藥品管理條例案件，經臺灣屏東地方法院以86年度易字
    第552 號判決判處有期徒刑7 月確定，上開3 案接續執行，
    於88年12月9 日因縮短刑期假釋出獄，嗣於94年1 月18日縮
    刑期滿未經撤銷假釋，所餘刑期以已執行完畢論。
二、甲○○於94年間因施用毒品案件，經臺灣屏東地方院裁定送
    觀察、勒戒後，因認有繼續施用毒品之傾向，再經該院以94
    年毒聲字第357 號裁定令入戒治處所施以強制戒治，嗣因執
    行戒治滿6 個月以上，且無繼續強制戒治之必要，而於95年
    2 月9 日強制戒治執行完畢釋放，並經臺灣屏東地方法院檢
    察署檢察官以95年度戒毒偵字第10號為不起訴處分確定。詎
    甲○○不知戒絕，復於上開強制戒治執行完畢釋放後5 年內
    ，(一)基於施用第一級海洛因毒品之犯意，於96年12月16日某
    時許，在其屏東縣高樹鄉○○村○○路19號住處，以將海洛
    因摻水置於注射針筒內注入體內之方式，施用第一級毒品海
    洛因1 次，嗣於偵查機關未發覺其此次施用第一級毒品犯行
    前，主動於原審97年3 月13日準備程序時坦承犯行，而願接
    受裁判，而悉上情；(二)另基於施用第一級毒品海洛因及施用
    第二級毒品甲基安非他命之犯意，於96年12月18日上午8 時
    許，在其上開住處內，以將摻有甲基安非他命之海洛因加水
    置於注射針筒內注入體內之方式，而同時施用第一級毒品海
    洛因及第二級毒品甲基安非他命1 次次。嗣於96年12月18日
    下午4 時30分許，為警持臺灣屏東地方法院核發之搜索票，
    在高樹鄉○○村○○路3 之1 號其友人住處執行搜索時，在
    甲○○身上扣得含有第二級毒品甲基安非成份之第一級毒品
    海洛因1 包（毛重0.25公克，驗後淨重0.047 公克）、殘留
    第一級毒品海洛因之殘渣袋1 個、注射針筒2 支、吸管製藥
    鏟2 支等物，而查獲上情。
三、案經屏東縣警察局移送臺灣屏東地方法院檢察署檢察官偵查
    起訴及追加起訴。
    理  由
壹、程序部分：
一、按於第一審辯論終結前，得就與本案相牽連之犯罪或本罪之
    誣告罪，追加起訴；追加起訴，得於審判期日以言詞為之，
    刑事訴訟法第265 條第1 、2 項定有明文；又依同法第7 條
    第1 款規定，一人犯數罪者，為相牽連之案件。經查，被告
    於96年12月16日之施用第一級毒品海洛因之犯行，係經檢察
    官於原審97年4 月9 日審判期日時，以言詞追加起訴，依上
    開說明，本院自得就被告此部分犯行予以審理，合先敘明。
二、再按被告以外之人於審判外之陳述，雖不符同法第159 條之
    1 至第159 條之4 規定，而經當事人於審判程序同意作為證
    據，法院審酌該言詞陳述或書面陳述作成時之情況，認為適
    當者，亦得為證據；當事人、代理人或辯護人於法院調查證
    據時，知有同法第159 條第1 項不得為證據之情形，而未於
    言詞辯論終結前聲明異議者，視為有前項之同意，同法第
    159 條之5 亦已明揭其旨。本案用以認定被告犯罪事實存否
    之被告以外之人之於審判外所為之言詞及書面陳述，雖為傳
    聞證據，然檢察官及被告於本院審理時均同意為證據，且於
    本院言詞辯論終結前均未聲明異議，本院審酌上開書面陳述
    其作成時之情況，皆無何違法取證或不適當之情形，是依上
    開規定均得作為證據。
貳、實體部分：
一、被告於96年12月16日之施用第一級毒品犯行部分：
  (一)訊據被告甲○○，雖否認有何此部分之犯行，然此部分之犯
    行，業據其於原審審理時所坦承不諱，其於原審97年3 月13
    日準備程序時自白稱：海洛因伊都是用針筒注射，96年12月
    18日被抓當天及前兩天伊都有施用海洛因，被抓當天扣到兩
    支注射針筒就是那2 次施用時所用的，因為針用過以後會比
    較不利，這兩次都是在高樹鄉○○路19號住處施用的等語（
    見原審卷第30-31 頁）；嗣再於原審97年4 月9 日審判期日
    時自白稱：坦承施用第一級毒品，96年12月16日那次施用沒
    有注意時間等語（見原審卷第40頁背面）。另於96年12月18
    日查獲被告時，並在被告口袋內扣得白色粉末1 包（毛重0.
    25公克，驗後淨重0.047 公克）、殘渣袋1 個、注射針筒2
    支、吸管製藥鏟2 支，有扣押筆錄附卷可稽；且上開扣案之
    白色粉末1 包、殘渣袋1 個、注射針筒2 支、吸管製藥鏟2
    支，經送驗結果均驗得海洛因陽性反應，亦有高雄市立凱旋
    醫院高市凱醫驗字第6019號濫用藥物成品檢驗鑑定書1 紙、
    高雄醫學大學附設中和紀念醫院檢驗報告5 紙在卷（見偵查
    卷第31頁、原審卷第23-27 頁）可參；且被告於96年12月18
    日下午7 時許經警採集尿液後，送請正修科技大學超微量研
    究科技中心以酵素免疫分析法（EIA） 初步檢驗，及以氣相
    層析質譜儀法（GC-MS） 確認檢驗，結果確呈嗎啡（即海洛
    因代謝物）陽性反應，此有正修科技大學超微量研究科技中
    心R00-0000-000號檢驗報告、屏東縣警察局刑事警察大隊偵
    二隊毒品案件涉嫌人尿液採證編號姓名對照表各1 紙在卷（
    見偵查卷第11頁、警卷第18頁）可稽，足證被告確有施用第
    一級毒品海洛因之犯行。參諸上開扣案注射針筒確係2 支，
    且均呈嗎啡陽性反應，亦足證被告於原審審理時之上開自白
    ，應與事實相符，而可以採信。故被告此部分之犯行，事證
    明確，堪予認定。
  (二)被告於本院審理時雖否認此部分之犯行，而辯稱：原審審理
    法官問伊時，聲音太小，伊沒有聽清楚，所以只說是與不是
    這樣，當時雖然有拿筆錄給伊看，但筆錄太多頁，所以伊沒
    有注意看云云。惟查，被告於原審準備程序及審判期日時，
    均坦承此部分之犯行，有原審上開筆錄在卷可憑，且被告原
    審時之自白，應與事實相符，業如上述，故被告於本院審理
    時否認此部分犯行之所辯，應係事後卸責之詞，不足採信。
二、被告於96年12月18日之施用第一、二級毒品犯行部分：
  (一)被告於原審審理時，雖曾否認施用第二級毒品犯行，然於本
    院審理時，則坦承此部分之施用第一級毒品海洛因及第二次
    施用毒品之犯行。且其於96年12月18日19時許經警採集尿液
    後，送請正修科技大學超微量研究科技中心以酵素免疫分析
    法（EIA） 初步檢驗，及以氣相層析質譜儀法（GC-MS） 確
    認檢驗，結果確呈嗎啡（即海洛因代謝物）及甲基安非他命
    陽性反應，此有正修科技大學超微量研究科技中心R00-0000
    -000號檢驗報告、屏東縣警察局刑事警察大隊偵二隊毒品案
    件涉嫌人尿液採證編號姓名對照表各1 紙在卷（見偵查卷第
    11頁、警卷第18頁）可稽，並有屏東縣警察局扣押筆錄暨扣
    押物品目錄表1 份、查獲照片2 幀附卷（見警卷第12-14 頁
    、第26頁），及扣案白色粉末1 包（毛重0.25公克，驗後淨
    重0.047 公克）、殘渣袋1 個、注射針筒2 支、吸管製藥鏟
    2 支可佐；且上開扣案之白色粉末1 包、殘渣袋1 個、注射
    針筒2 支、吸管製藥鏟2 支，經送驗結果均驗得海洛因陽性
    反應，亦有高雄市立凱旋醫院高市凱醫驗字第6019號濫用藥
    物成品檢驗鑑定書1 紙、高雄醫學大學附設中和紀念醫院檢
    驗報告5 紙在卷（見偵查卷第31頁、本院卷第23至27頁）可
    參。
  (二)又該白色粉末1 包，於警方查獲被告後以台灣尖端先進生技
    醫藥股份有限公司之檢驗快速篩檢試檢驗結果，係呈第一級
    毒品嗎啡及第二級毒品甲基安非他命陽性反應，有該檢驗結
    果之圖示照片在卷可稽（見警卷第21頁），此與被告於警詢
    及偵訊時均稱：毒品裏摻有海洛因及甲基安非他命等語相符
    ，則被告於本院審理時稱：甲基安非他命是和海洛因混合在
    一起同時施用等語，即與上開事證相符，而可以採信。
  (三)雖然上開扣案之白色粉末1 包、殘渣袋1 個、注射針筒2 支
    、吸管製藥鏟2 支等工具，經送驗結果，均僅驗得海洛因陽
    性反應，有高雄市立凱旋醫院高市凱醫驗字第6019號濫用藥
    物成品檢驗鑑定書1 紙、高雄醫學大學附設中和紀念醫院檢
    驗報告5 紙在卷（見偵查卷第31頁、原審卷第23-27 頁）可
    稽，但上開送驗之檢驗項目均僅記載「海洛因」一項，而無
    「甲基安非他命」項目，足證上開檢驗單位並未就該等物品
    是否含有甲基安非他命成份而為鑑驗，故並不能以該等物品
    檢驗結果僅有海洛因陽性反應，即認被告上開辯解不能採信
    ，而為被告不利之認定。
  (四)綜上所述，被告此部分施用第一級及第二級毒品之犯行，亦
    事證明確，而堪予認定。
三、另被告前於94年間因施用毒品案件，經臺灣屏東地方院裁定
    送觀察、勒戒後，因認有繼續施用毒品之傾向，再經該院以
    94年毒聲字第357 號裁定令入戒治處所施以強制戒治，嗣因
    執行戒治滿6 個月以上，且無繼續強制戒治之必要，而於95
    年2 月9 日強制戒治執行完畢釋放，並經臺灣屏東地方法院
    檢察署檢察官以95年度戒毒偵字第10號為不起訴處分確定，
    有臺灣高等法院被告前案紀錄表、臺灣屏東地方法院檢察署
    刑案資料查註紀錄表暨全國施用毒品案件紀錄表、上開不起
    訴處分書各1 份在卷可稽。是被告於強制戒治執行完畢釋放
    後，5 年以內再犯本件施用毒品犯行，應予依法論科。
四、查海洛因、甲基安非他命分別係毒品危害防制條例第2 條第
    2 項第1 款、第2 款所稱之第一級、第二級毒品，不得持有
    及施用，是核被告於96年12月16日所為，係犯毒品危害防制
    條例第10條第1 項之施用第一級毒品罪；於96年12月18日所
    為，係犯同條例第10條第1 項及第2 項之施用第一級毒品及
    第二級毒品罪。其施用前後持有第一、二級毒品之低度行為
    ，應各為其施用之高度行為所吸收，均不另論罪。被告於96
    年12月18日所犯，係一個施用行為，同時觸犯上開2 罪，為
    想像競合犯，應依刑法第55條規定，從較重之施用第一級毒
    品罪處斷。又其2 次施用第一級毒品犯行，犯意各別，均為
    獨立之數行為，應予分論併罰。又被告前於85年間因違反肅
    清煙毒條例等案件，經本院以85年度上訴字第1610號判決，
    判處有期徒刑3 年2 月確定；同年又因違反肅清煙毒條例案
    件，經本院以86年度上訴字第1010號判決，判處有期徒刑4
    年確定；復於86年間因違反麻醉藥品管理條例案件，經本院
    以86年度易字第552 號判決判處有期徒刑7 月確定，上開3
    案接續執行，於88年12月9 日因縮短刑期假釋出獄，所餘刑
    期付保護管束，嗣於94年1 月18日縮刑期滿未經撤銷假釋，
    所餘刑期以已執行完畢論，有臺灣高等法院被告前案紀錄表
    1 份為憑，其於有期徒刑執行完畢後，5 年以內故意再犯本
    件有期徒刑以上之2罪，均為累犯，應分別依刑法第47條第1
    項規定加重其刑。另被告於96年12月16日之犯行，係於偵查
    機關發現上開犯行前，即於原審準備程序時主動供出此部分
    犯行，以利偵查，足見其已有悔意，爰依刑法第62條前段之
    規定，減輕其刑。被告此部分犯行，同時有刑之加重及減輕
    事由，應依刑法第71條第1 項規定，先加後減。
五、原審認被告上開犯罪事證明確，而予依法論科，固非無見；
    惟查：(1)被告於96年12月16日之犯行，符合刑法第62條自首
    規定，原審判決未予認定，尚有違誤；(2)被告於96年12月18
    日之犯行，係以一行為而犯施用第一級毒品及第二級毒品2
    罪，而為想像競合犯，應僅從較重之施用第一級毒品罪論處
    ，已如上述，原審判決認2 罪應分論併罰，亦有違誤。被告
    上訴認上開犯行，應均僅論以一罪，而指摘原審判決不當，
    雖無理由，然原審判決既有上開違誤，自應由本院予以撤銷
    改判。爰審酌被告前經強制戒治認無繼續強制戒治之必要而
    釋放，竟仍未戒除施用毒品之惡習，復施用第一、二級毒品
    ，戕害身心甚鉅，惟念其施用毒品乃戕害自己之健康，尚未
    危及他人，及犯後坦承1 次施用犯行之態度尚可等，及其他
    一切情狀，分別量處如主文第2 項所示之刑，並定其應執行
    之刑。又扣案如附表編號一所示之物為查獲之第一級毒品海
    洛因，並含有第二級毒品甲基安非他命成份，業如上述，應
    依毒品危害防制條例第18條第1 項前段規定，諭知沒收銷燬
    之（至因鑑驗已滅失之部分則不予諭知沒收銷燬，附此敘明
    ）；另扣案如附表編號二至五所示之物，亦均驗得第一級毒
    品海洛因陽性反應，因其上沾黏之海洛因量微難以析離，爰
    一併依毒品危害防制條例第18條第1 項前段規定，諭知沒收
    銷燬之。
據上論結，應依刑事訴訟法第369 條第1 項前段、第364 條、第
299 條第1 項前段，毒品危害防制條例第10條第1 項、第2 項、
第18條第1 項前段，刑法第11條前段、第55條、第47條第1 項、
第62條前段、第51條第5 款、第9 款，判決如主文。
本案經檢察官李門騫到庭執行職務。
中    華    民    國    97    年    7     月    2     日
                  刑事第七庭  審判長法  官 莊飛宗
                                    法  官 孫啟強
                                    法  官 邱明弘
以上正本證明與原本無異。
如不服本判決，應於判決送達後10日內向本院提出上訴狀，其未
敘述理由者並應於提出上訴狀後10日內向本院補提理由書（應附
繕本）。
中    華    民    國    97    年    7     月    2     日
                                    書記官  曾允志
附錄本案論罪科刑法條
毒品危害防制條例第10條：
施用第一級毒品者，處6月以上5年以下有期徒刑。
施用第二級毒品者，處3年以下有期徒刑。
附表：
┌──┬──────────┬──────────┐
│編號│    物 品 名 稱     │      數   量       │
├──┼──────────┼──────────┤
│一  │ 第一級毒品海洛因（ │1 包（毛重0.25公克、│
│    │ 含第二級毒品甲基安 │驗後淨重0.047 公克）│
│    │ 非他命成分）       │                    │
├──┼──────────┼──────────┤
│二  │ 殘留第一級毒品     │ 1個                │
│    │ 海洛因之殘渣袋     │                    │
├──┼──────────┼──────────┤
│三  │ 殘留第一級毒品     │ 1支                │
│    │ 海洛因之注射針筒   │                    │
├──┼──────────┼──────────┤
│四  │ 殘留第一級毒品     │ 1支                │
│    │ 海洛因之注射針筒   │                    │
├──┼──────────┼──────────┤
│五  │ 殘留第一級毒品     │ 2支                │
│    │ 海洛因之吸管製藥鏟 │                    │
└──┴──────────┴──────────┘


司法院資訊處製作；財團法人民間司法改革基金會備份。
